臺灣彰化地方法院民事判決　　　　　　　 94年度婚字第175號
原　　　告　乙○○　　　住彰化.
訴訟代理人　胡宗智律師
訴訟代理人　陳孟萱律師
被　　　告　甲○○　　　住彰化.
上列當事人間請求離婚事件，本院於中華民國94年06月20日言詞
辯論終結，判決如下：
    主      文
准原告與被告離婚。
訴訟費用由被告負擔。
    事實及理由
一、被告未於言詞辯論期日到場，核無民事訴訟法第三百八十六
    條所列各款情形，爰依原告之聲請，由其一造辯論而為判決
    。
二、原告主張：
  （一）緣兩造於民國（下同）68年12月16日結婚，婚後被告開
        設機車行，從事機車修理、買賣業，夫妻感情初尚融洽
        ，育有子女洪俊鴻、洪瑩勝及洪勢凱。惟嗣後，被告不
        負責任之性，即逐漸暴露。
  （二）尤甚者，被告自82年初，每天晚上機車行打烊後，便未
        回家就寢，乃外出至隔天早上再回來直接開店門營業，
        每當原告詢及被告時，被告均支唔其詞。
  （三）嗣後，於85年12月28日原告報警查獲被告通姦之情，經
        被告母親一再向原告求情，被告（起訴狀誤載為原告）
        表示即日起不再與通姦對象往來，原告一時心軟，信以
        為真，方與被告成立調解，不再追究被告刑事責任。殊
        不知，被告氣憤原告報警查獲其不倫之情，故其雖有收
        入，卻不給原告生活費用，原告不得已乃返娘家居住。
        而被告旋及又與通姦對象往來，並育有一子。其後，洪
        瑩勝及洪勢凱因故亦陸續被迫離開被告住處，返回原告
        娘家居住，自此以後，被告對原告母子三人從不聞問，
        亦從未負擔孩子的教育費用及生活費用，家庭一切生活
        開銷，全賴原告做工所賺微薄薪水支應。
  （四）被告自85年底起即未與原告同居，且對洪瑩勝及洪勢凱
        未曾加以聞問，一切生活所需均由原告獨自負擔，被告
        顯未善盡為人父、為人夫之責任。是以本件被告不與原
        告同居，且不負家庭責任教養孩子，顯係惡意遺棄原告
        於繼續狀態中；又兩造分居近九年，分居期間彼此未為
        聞問，雙方僅有夫妻之名，而無夫妻之實，已無法互扶
        互愛，顯非夫妻相互扶持應有之情，兩造婚姻已生破綻
        ，有難以維持婚姻之重大事由，爰依民法第一千零五十
        二條第一項第五款、同法條第二項規定請准離婚。為此
        ，狀請等語。並聲明：請求判如主文所示。
三、被告未於言詞辯論期日到場，亦未提出書狀作何聲明或陳述
    。
四、得心證之理由：
    （一）原告主張其與被告甲○○為夫妻，自82年初起，被告
          工作後就未返家，其後經警查獲被告有通姦之情，雙
          方經調解成立，被告答應不再與通姦對象之女子往來
          ，惟被告為此氣憤，嗣後仍與該女子往來，並育有一
          子，反對原告與子女不聞不問，未負擔家庭生活費用
          ，兩造分居至今近九年等情，業據提出戶籍謄本、彰
          化縣二林鎮調解委員會調解書影本為證。經查，證人
          兩造之子洪瑩勝到庭陳述：「（問：你父母親有無同
          住在一起？）答：分開之前有，他們九年前分居到現
          在都沒有同住一起。在他們還沒有分居的時候，我爸
          爸（即被告）有一段時間都沒有住在家裡面，我們就
          發現他跟另外一個女人有來往，我媽媽就跟警察局去
          抓，有當場抓到，後來他們就到調解委員會調解，要
          他們兩人不可以再往來，後來我爸爸還是去找那個女
          人，後來還生下孩子。我爸爸現在跟那個女人還有生
          下來的孩子住在一起，自從被我媽媽抓到以後，我爸
          爸不給我媽媽生活費，也不准我媽媽煮飯，逼不得已
          ，我媽媽才離開。」等語，有本院筆錄為證，證人洪
          瑩具有是非對錯之辨別能力，兩造為其父母，要無偏
          袒任何一方之虞，其證言應堪可信。另查兩造為夫妻
          ，婚姻期間被告與訴外人方麗觀為往來，並為原告會
          同警方於85年12月28日至方麗觀居所即彰化縣二林鎮
          ○○街30號04樓之05號查獲同處一室，有彰化縣二林
          鎮調解委員會調解書影本一紙在卷可查。又本院依職
          權調閱訴外人方麗觀之戶籍資料，查知方麗觀於87年
          07月12日生下一子洪豪懋，同時經其生父甲○○認領
          ，於86年07月14日辦理戶口登記，有戶籍謄本一紙在
          卷可憑。而被告經合法通知未到庭爭執或提出書狀答
          辯，原告之主張自堪信為真實。
    （二）按婚姻以夫妻終生之共同生活為目的，非有足以破壞
          共同生活之重大事由，難以維持婚姻者，夫妻之一方
          不得依民法第一千零五十二條第二項規定請求離婚。
          是婚姻是否難以維持，應斟酌破壞夫妻共同生活之具
          體情事，是否客觀上達於動搖夫妻之共同生活，致夫
          妻已喪失維持婚姻之意欲以為斷。最高法院八十七年
          度台上字第二四九五號判決要旨參見。至於是否有難
          以維持婚姻之重大事由，其判斷標準應視婚姻是否已
          生破綻而無回復之希望，此不可由原告已喪失維持婚
          姻意欲之主觀面加以認定，而應依客觀的標準，即難
          以維持婚姻之事實，是否已達於倘處於同一境況，任
          何人均將喪失維持婚姻希望之程度以決之。參見最高
          法院八十七年度台上字第一三０四號判決要旨。查兩
          造為夫妻，婚姻期間被告與訴外人方麗觀為往來同居
          並共同生下一子洪豪懋，已如前述，未克盡對原告及
          子女之生活扶助教養之責，而置若罔聞，且與原告分
          居達九年之久，顯然未能珍惜兩造夫妻情誼，從而被
          告對夫妻相守，相互關懷、照顧與體諒、包容之婚姻
          本質足以破壞，且不再期待構築家庭生活之幸福美滿
          之意欲。據上觀之，客觀上任何人倘處於同一境況亦
          將喪失維持婚姻意願與希望，並已達難以繼續維持婚
          姻之程度，已構成難以維持婚姻之重大事由。次按夫
          妻均有民法第一千零五十二條第一項所定情形之一時
          ，雙方各得向法院請求離婚，不能以請求之一方亦有
          判決離婚原因，即謂其不得訴請離婚；同條第二項但
          書規定難以維持婚姻之重大事由應由夫妻之一方負責
          者，僅他方得請求離婚，係為公允而設，故難以維持
          婚姻之重大事由，夫妻雙方均須負責時，應比較衡量
          雙方之有責程度，僅責任較輕之一方，得向責任較重
          之他方請求離婚，有責程度相同時，雙方均得請求離
          婚，始符公平。最高法院90年度台上字第2215號、90
          年度台上字第1965號判決意旨參照。查兩造婚姻期間
          ，被告與訴外人方麗觀發生婚外情而通姦生下一子，
          且被告對原告、子女之生活照護，置身事外，足認兩
          造婚姻構成難以維持之事由，應歸責於被告。本件原
          告於堅持離婚，其主觀上已喪失維持婚姻之意欲，足
          見兩造均無維繫婚姻之意願。從而原告依據民法第一
          千零五十二條第二項規定訴請裁判離婚，尚無不合，
          應予准許。
    （三）本件事原告依民法第一千零五十二條第二項請求離婚
          既有理由，則原告另依民法第一千零五十二條第一項
          第五款請求離婚之部分，即無再審酌之必要，併此敘
          明。
五、負擔訴訟費用之依據：民事訴訟法第78條。
中　　華　　民　　國　　94　　年　　6　　月　 　30　　日
                  家事法庭      法　官　張德寬
以上正本係照原本作成
如對本判決上訴應於判決送達後20日內向本院提出上訴狀
中　　華　　民　　國　　94　　年　　6 　　月　　30　　日
                            　　書記官　林政佑
